【裁判字號】    99,上易,1278
【裁判日期】    990614
【裁判案由】    竊盜
【裁判全文】
臺灣高等法院刑事判決                99年度上易字第1278號
上  訴  人
即  被  告  丙○○
            甲○○
上列上訴人等因竊盜案件，不服臺灣板橋地方法院99年度易字第
502號，中華民國99年4月14日第一審判決（起訴案號：臺灣板橋
地方法院檢察署98年度偵字第31948 號、第31949號、第31950號
、第31951號），提起上訴，本院判決如下：
    主  文
上訴駁回。
    理  由
一、按依刑事訴訟法第350條、第361條、第362條、第367條規定
    ，不服地方法院之第一審判決而上訴者，須提出上訴書狀，
    並應敘述具體理由，為上訴必備之程式；其所提出之書狀未
    敘述上訴理由，或僅曾以言詞陳述上訴理由者，均應於上訴
    期間屆滿後20日內補提理由書於第一審法院。第一審法院經
    形式審查，認逾期未補提上訴理由者，應定期間先命補正；
    逾期未補正者，為上訴不合法律上之程式，應以裁定駁回。
    倘已提出上訴理由，但所提非屬具體理由者，則由第二審法
    院以上訴不合法律上之程式，判決駁回。而所謂具體理由，
    必係依據卷內既有訴訟資料或提出新事證，指摘或表明第一
    審判決有何採證認事、用法或量刑等足以影響判決本旨之不
    當或違法，而構成應予撤銷之具體事由，始克當之（例如：
    依憑證據法則具體指出所採證據何以不具證據能力，或依憑
    卷證資料，明確指出所為證據證明力之判斷如何違背經驗、
    論理法則）；倘僅泛言原判決認定事實錯誤、違背法令、量
    刑失之過重或輕縱，而未依上揭意旨指出具體事由，或形式
    上雖已指出具體事由，然該事由縱使屬實，亦不足以認為原
    判決有何不當或違法者（例如：對不具有調查必要性之證據
    ，法院未依聲請調查亦未說明理由，或援用證據不當，但除
    去該證據仍應為同一事實之認定），皆難謂係具體理由，俾
    與第二審上訴制度旨在請求第二審法院撤銷、變更第一審不
    當或違法之判決，以實現個案救濟之立法目的相契合，並節
    制濫行上訴（最高法院97年度台上字第892 號、97年度台上
    字第1402號、98年度台上字第2133號、98年度台上字第2158
    號、98年度台上字第2189號、98年度台上字第2204號、98年
    度台上字第4122號、98年度台上字第4196號、98年度台上字
    第4215號、98年度台上字第4225號、98年度台上字第4238號
    、98年度台上字第4304號、98年度台上字第4468號、98年度
    台上字第4476號、99年度台上字第482 號、99年度台上字第
    870 號、99年度台上字第884號、99年度台上字第987號、99
    年度台上字第1209號、99年度台上字第1220號、99年度台上
    字第1318號等判決意旨參照）。又原審法院對上訴書狀有無
    記載理由，為形式上之審查，認有欠缺，且未據上訴人自行
    補正者，固應定期間先命補正。然上訴理由是否具體，依96
    年7月4日刑事訴訟法第361 條修正理由三之說明，屬第二審
    法院審查範圍，不在命補正之列。
二、本件原審依憑被告丙○○、甲○○、陳忠會、林文祥（後二
    人已判決確定）等於警詢、偵查及原審一致之自白、證人乙
    ○○於警詢中之證述、現場暨扣押物照片、桃園縣政府警察
    局搜索扣押筆錄、扣押物品目錄表、贓物認領保管單、本院
    被告前案紀錄表等，認定陳忠會、林文祥、丙○○、甲○○
    四人均受雇於東鉅營造工程有限公司，擔任臺北縣新莊市○
    ○路746巷1號由上開公司所承包「臺北都會區大眾捷運系統
    新莊線CK570J區段標工程」之施工人員，於98年9 月16日18
    時許起訴書誤載為21時30分許），由陳忠會先行提議後，陳
    忠會、林文祥、丙○○、甲○○四人即共同意圖為自己不法
    之所有，由陳忠會駕駛小鏟裝機，將大陸工程股份有限公司
    （下稱大陸工程公司）所有之工字鋼樑1支（重242公斤，價
    值新臺幣7,260 元）舉起後，置放於由林文祥所駕駛之升皓
    工程有限公司所有、車牌號碼6021-TY 之自小貨車上而竊取
    之。得手後，林文祥復駕駛上開自小貨車，搭載陳忠會、丙
    ○○、甲○○，前往桃園縣龜山鄉○○路○ 段600之2號前某
    處資源回收場銷贓變賣。適用刑法第28條、第321條第1項第
    4款、第41條第1項前段、第74條第1項第1款、第2項第5款、
    第93條第1項第2款，刑法施行法第1之1條（原判決漏載之，
    應予更正）。論處丙○○、甲○○犯結夥三人以上竊盜罪，
    各處有期徒刑陸月，如易科罰金，均以新臺幣壹仟元折算壹
    日。丙○○併獲緩刑貳年，緩刑期間付保護管束，並應向檢
    察官所指定之公益團體、地方自治團體或社區提供陸拾小時
    之義務勞務之諭知。核無違誤或不當。
三、被告丙○○上訴意旨略以：整件事情伊都沒有參與，且曾經
    加以勸阻，只是下班跟著貨車回基隆，希望可以重新開庭，
    還伊一個清白云云。被告甲○○上訴意旨略以：案發當日大
    家都忙著整理工具及物料上車，不知陳忠會何時將贓物堆放
    在工程車上，並無分工之事實；伊加以勸阻，陳忠會卻不理
    會，並執意銷贓，伊雖不滿，但也沒有辦法，只因為必須搭
    乘工程車上下班，即受累背負竊盜罪名云云。第按：證據之
    取捨及證據之證明力如何，由事實審法院自由判斷，此項自
    由判斷職權之行使，倘係基於日常生活經驗所得之定則者，
    即屬合於經驗法則。若本於理則上當然之定則所為之論斷，
    即為合乎論理法則，均不容任意指摘為違法或不當（最高法
    院30年上字第597 號判例、91年度台上字第2395號、87年度
    台上字第2168號、85年度台上字第4531號、83年度台非字第
    318 號、83年度台上字第1008號等判決可資參照）。經查：
    原審依據上揭證據資料綜合判斷，認定上訴人等確有結夥三
    人以上竊盜犯行，已詳敘其取捨證據及認定事實之心證理由
    ，並無憑空推論之情事，所為證據之論斷，亦無違經驗法則
    及論理法則。矧被告丙○○於警詢中曾詳述：伊在「臺北都
    會區大眾捷運系統新莊線CK570J區段標工程」工地擔任噴漿
    工一職，並由伊帶班，於98年9 月16日18時許，在「臺北都
    會區大眾捷運系統新莊線CK570J區段標工程」工地，當時伊
    在工地內與甲○○、林文祥收拾所用所用施工工具及噴漿管
    ，查獲之工字鋼樑係陳忠會提議竊取，行竊前尚告訴伊，見
    者有份，一起平分等語。陳忠會係駕駛小鏟裝機將工字樑舉
    起方在貨車後車斗，再由林文祥駕車載我們及工字樑運出工
    地，至龜山鄉○○路○段600之2號前資源回收場賣錢。至資
    源回收場後，由伊及陳忠會、林文祥、甲○○等人一起將工
    字樑搬下車等語（見臺灣桃園地方法院檢察署98年度偵字第
    21750 號偵查卷第32頁至第35頁）。被告甲○○於警詢中供
    認：伊現於「臺北都會區大眾捷運系統新莊線CK570J區段標
    工程」擔任噴漿工，查獲之工字鋼樑係陳忠會提議竊取，其
    還未竊取工字樑前，便告訴我們隔日會有飲料好喝，伊見陳
    忠會利用小鏟裝竊取工字樑時，沒有制止，到達龜山鄉○○
    路○段600之2號前資源回收場時，由伊及陳忠會、丙○○、
    林文祥等人一起搬下車，伊只有共同行竊一次，無他人教唆
    等語（見臺灣桃園地方法院檢察署98年度偵字第21750 號偵
    查卷第25頁至第28頁）。渠二人於檢察官訊問及原審中亦均
    承認犯竊盜罪（見臺灣桃園地方法院檢察署98年度偵字第21
    750 號偵查卷第79頁、原審卷第29頁背面及第30頁）。足見
    被告丙○○及甲○○確實於警詢、偵查及原審審理中皆自白
    犯罪無疑。原審得心證之理由，亦已說明經調查其他必要證
    據後，認自白與事實相符，始資為論罪之依據。從形式上觀
    察，洵無違誤。上訴人即被告丙○○、甲○○倘若不服，自
    應就原判決採證認事，有何違法或不當，而為具體之指摘。
    上訴意旨恣意翻異前供，空泛辯稱僅隨車同行，未參與共同
    行竊云云，對於原判決採證認事，有何違法或不當而構成應
    予撤銷之具體事由，並無一語敘及，亦未提出新事證以供調
    查。衡以首開規定及說明，被告丙○○、甲○○不服原判決
    提起上訴，並未提出合於刑事訴訟法第361條第2項規定之具
    體理由，與未提出具體理由無異，其上訴不合法律上之程式
    ，爰不經言詞辯論，予以駁回。
據上論結，應依刑事訴訟法第367條前段、第372條，判決如主文
。
中    華    民    國    99    年    6     月    14    日
                  刑事第十二庭審判長法  官  蔡永昌
                                    法  官  蔡國在
                                    法  官  蔡新毅
以上正本證明與原本無異。
不得上訴。
                                    書記官  賴立旻
中    華    民    國    99    年    6     月    14    日

司法院資訊處製作；財團法人民間司法改革基金會備份。
